高雄高等行政法院簡易判決　　　　　　　　　　　　　　九十三年度簡字第七六號
　原　　　告　甲○○
　訴訟代理人　丁○○
　被　　　告　台南縣政府
　代　表　人　乙○○縣長
　訴訟代理人　丙○○
右當事人間因消防法事件，原告不服內政部中華民國九十二年十二月十八日台內訴字
第０九二０００七七０一號訴願決定，提起行政訴訟。本院判決如左︰
　　主  文
原告之訴駁回。
訴訟費用由原告負擔。
    事  實  及  理  由
一、緣原告為坐落於高雄縣茄萣鄉○○路一四六號國際煤氣行之管理權人，經內政部
    消防署液化石油氣抽查小組會同被告所屬消防局人員於民國（下同）九十二年七
    月三十一日前往位於台南縣仁德鄉○○村○○路五０八巷八號聯合液化石油氣分
    裝企業股份有限公司實施檢查，發現置有原告所屬國際煤氣行之灌氣逾期未驗鋼
    瓶一支，抽查人員乃以舉發違反消防法案件通知單（編號：第０一八三五七號）
    予以舉發，經被告認定原告違反消防法第十五條及公共危險物品及可燃性高壓氣
    體設置標準暨安全管理辦法第七十五條第一項之規定，乃依消防法第四十二條規
    定，以九十二年八月二十五日府消預字第０九二００七五二四０號處分書裁處原
    告新台幣（下同）三萬元。原告不服，提起訴願，遭決定駁回，遂提起本件行政
    訴訟。
二、原告起訴主張略以：（一）中央法規標準法第五條第四款規定，關於其他重要事
    項，應以法律定之；又同法第六條規定：「應以法律規定之事項不得以命令定之
    。」，而本件被告據以裁處原告之依據為「公共危險物品及可燃性高壓氣體設置
    標準暨安全管理辦法」、「各級消防主管機關辦理消防安全檢查違法案件處理注
    意事項」及「公共危險物品及可燃性高壓氣體各項事業場所違規程度裁處分類表
    」，參閱司法院大法官釋字第四一二號吳庚大法官部分不同意見書第三段之旨意
    ，法律若授權行政機關訂定法規命令予以規範，亦須為具體明確之規定，若僅概
    括三、五條法律授權行政機關以訂定之次級規範方式加以替代，行政機關發布之
    法規命令已非執行法律所必要之補充規範，乃係構成以命令代替法律之僭越、行
    政立法使權力分立之憲法原理遭受結構性之破壞。而消防法第十五條將相關核心
    事項空白授權由行政院消防署自行訂定，使消防行政機關可自行訂定次級補充規
    定立法、執行、處罰，恐多爭議，應予撤銷。（二）又原告乃合法申請營利事業
    登記設立國際煤氣行，經營液化石油氣零售買賣，供應民生之必需，每日出入之
    鋼瓶數量不一，亦依照消防法令相關規定送驗鋼瓶，常有送氣供應客戶時尚未逾
    期，然因消費用戶使用期間非原告所能全面控制，致時有收回空桶已經過期，罐
    裝廠收送空瓶之工作，匆忙紊亂，稍有不慎，誤灌逾期鋼瓶，勢所難免，絕非原
    告之故意，消防安檢時，為何原告送灌眾多鋼瓶，僅查獲乙支，實可論定乃疏忽
    所致；再者，原告亦不可能為省少數檢驗費甘冒受罰之理，被告所為之裁罰，原
    告實難甘服，因而提起本件訴訟，求為判決撤銷訴願決定及原處分云云。被告答
    辯則謂：（一）內政部消防署液化石油氣抽查小組，會同被告所屬消防局於九十
    二年七月三十一日抽查台南縣聯合液化石油氣分裝企業股份有限公司時，抽查小
    組於罐裝台上對已灌氣之鋼瓶逐一查核，發現屬國際煤氣行之液化石油氣逾期未
    驗鋼瓶一支，因其灌氣未驗鋼瓶影響公共安全，遂由被告消防局依法舉發。（二
    ）原告未詳查其誤灌裝逾期鋼瓶，已違反消防法第十五條第二項規定。又原告所
    述之行政規則，乃上級消防主管機關規範下屬機關於裁量處分時，應符合平等及
    比例原則之量罰參酌標準，避免過當處分，乃在保障人民權利，是以亦得使本件
    免於受最高罰鍰十萬元之處分；原告對逕自違規行為推諉非故意之疏失，但原告
    應熟知其疏失將危害消費液化氣第三者之公共安全，被告之裁處並無不合，求為
    判決駁回原告之訴等語置辯。
三、按「公共危險物品及可燃性高壓氣體應依其容器、裝載及搬運方法進行安全搬運
    ；達管制量時，應在製造、儲存或處理場所以安全方法進行儲存或處理。前項公
    共危險物品及可燃性高壓氣體之範圍及分類，製造、儲存或處理場所之位置、構
    造及設備之設置標準，儲存、處理及搬運之安全管理辦法，由中央主管機關會同
    中央目的事業主管機關定之。但公共危險物品及可燃性高壓氣體之製造、儲存、
    處理或搬運，中央目的事業主管機關另訂有安全管理規定者，依其規定辦理。」
    ；「第十五條所定公共危險物品及可燃性高壓氣體之製造、儲存或處理場所，其
    位置、構造及設備未符合設置標準，或儲存、處理及搬運未符合安全管理規定者
    ，處其管理權人或行為人新台幣二萬元以上十萬元以下罰鍰；經處罰鍰後仍不改
    善者，得連續處罰，並得予以三十日以下停業或停止其使用之處分。」分別為消
    防法第十五條及第四十二條所明定。次按依消防法第十五條第二項授權訂定之公
    共危險物品及可燃性高壓氣體設置標準暨安全管理辦法第七十五條第一項規定：
    「液化石油氣製造商及處理場所之經營者應於容器檢驗期限屆滿前，將容器送往
    中央主管機關認可之檢驗場，依定期檢驗基準實施檢驗；經檢驗合格之容器，應
    附加合格標示。」，經核上開設置標準暨安全管理辦法既係本於消防法之授權，
    由中央主管機關會同中央目的事業主管機關所訂定，自符合授權明確性原則，且
    其內容均未逾母法（即消防法）之規範範圍，本院自得適用之。
四、本件原告為國際煤氣行之管理權人，經內政部消防署液化石油氣抽查小組會同被
    告所屬消防局人員於九十二年七月三十一日前往位於台南縣仁德鄉○○村○○路
    五０八巷八號聯合液化石油氣分裝企業股份有限公司實施檢查，發現置有原告所
    屬國際煤氣行之灌氣逾期未驗鋼瓶一支，抽查人員乃以舉發違反消防法案件通知
    單（編號：第０一八三五七號）予以舉發，經被告認定原告違反消防法第十五條
    及公共危險物品及可燃性高壓氣體設置標準暨安全管理辦法第七十五條第一項之
    規定，乃依消防法第四十二條規定，以九十二年八月二十五日府消預字第０九二
    ００七五二四０號處分書裁處原告三萬元等事實，有上開第０一八三五七號舉發
    消防法案件通知單、現場照片及被告九十二年八月二十五日府消預字第０九二０
    ０七五二四０號處分書附於原處分卷可稽，洵堪信實。
五、原告雖起訴主張裁罰應有法律明文之規定，上開設置標準暨安全管理辦法係消防
    法空白授權訂定，被告據以認定原告違法，顯違反法律保留及授權明確性原則云
    云。然查，上開消防法第十五條第二項規定，既已就關於可燃性高壓氣體之範圍
    及分類，製造、儲存或處理場所之位置、構造及設備之設置標準，儲存、處理及
    搬運之安全管理辦法，明定授權由中央主管機關會同中央目的事業主管機關定之
    ；而消防署依該法條授權所訂定之上開設置標準暨安全管理辦法，如上述，均在
    授權範圍內，且僅就授權項目之細節性、技術性事項訂定，並無逾越消防法母法
    規定範圍；又上開設置標準暨安全管理辦法，並未訂定關於違反該辦法之違規行
    為應如何處罰之規定，而係於其母法消防法第四十二條訂定此類違規行為之處罰
    ；本件被告即係以原告有未符合上開設置標準暨安全管理辦法第七十五條第一項
    及消防法第十五條之違章，構成消防法第四十二條規定之裁罰要件而予處分，所
    適用之法令並無原告所稱欠缺授權明確性及違反法律保留可言；且與司法院大法
    官釋字第四一二號解釋情形顯不相同，自無從比附援引。原告此項主張，要屬對
    授權明確性及法律保留原則及上開法令規定之誤解，自非可採。原告又訴稱：其
    經營液化石油氣零售買賣，每日出入之鋼瓶數量不一，且消費者使用期間非原告
    所能掌控，不慎誤灌逾期鋼瓶，勢所難免；且被告檢查時僅查獲一支逾期未驗鋼
    瓶，實可論定乃疏忽所致云云。惟查，人民違反行政法上義務而應受行政罰之行
    為，法律無特別規定時，並不以出於故意為必要，過失仍應受處罰，司法院大法
    官釋字第二七五號解釋意旨足資參照。上開消防法第四十二條既未規定僅處罰故
    意違反公共危險物品及可燃性高壓氣體設置標準暨安全管理辦法之情形，則因過
    失而違反上開設置標準暨安全管理辦法之行為，自仍屬消防法第四十二條處罰之
    列。原告既為煤氣行之負責人，對於應將鋼瓶於有效合格期限屆滿前，送往中央
    主管機關認可之檢驗機構，依規定實施定期檢驗之規定應知之甚詳，然原告卻逾
    期未送檢驗，縱非故意，亦難謂其無過失，揆諸上開大法官解釋意旨及說明，自
    仍應依消防法第四十二條規定予以裁罰。故原告訴稱：伊為無心疏失，不應受裁
    罰云云，亦屬無據。
六、綜上所述，原告之主張均無可採，則被告以其違反公共危險物品及可燃性高壓氣
    體設置標準暨安全管理辦法就液化石油氣製造及處理場所之經營者應遵期將容器
    送驗規定之情事，認定原告違反上開設置標準暨安全管理辦法第七十五條第一項
    及消防法第十五條之規定，而依消防法第四十二條規定裁處原告三萬元之罰鍰，
    即無不合。訴願決定予以維持，亦無違誤。原告起訴請求將訴願決定及原處分均
    撤銷，即無理由，應予駁回，並不經言詞辯論為之。
七、據上論結，本件原告之訴為無理由，爰依行政訴訟法第二百三十三條第一項、第
    二百三十六條、第一百九十五條第一項後段、第九十八條第三項前段，判決如主
    文。
中　　　華　　　民　　　國    九十三　　年　  　四　　　月　　  十九　　日
                              高雄高等行政法院第三庭
     　   　　　　　　　　　　　          法      官    林 石 猛
右為正本係照原本作成。
如不服本判決，應於送達後二十日內，向本院提出上訴狀並表明上訴理由，如於本判
決宣示後送達前提起上訴者，應於判決送達後二十日內補提上訴理由書（須按他造當
事人人數附繕本）。
提起上訴應預繳送達用雙掛號郵票七份（每份三十四元）。
中　　　華　　　民　　　國    九十三　　年　  　四　　　月　　  十九　　日
                                          法院書記官    李 建 霆
附註：
行政訴訟法第二百三十五條（第一項、第二項）：
對於適用簡易程序之裁判提起上訴或抗告，須經最高行政法院之許可。
前項許可，以訴訟事件所涉及之法律見解具有原則性者為限。
